臺灣高雄地方法院刑事判決　　　　　　　95年度訴字第4543號
公　訴　人　臺灣高雄地方法院檢察署檢察官
被　　　告　乙○○
　　　　　　　　　　（現於臺灣高雄看守所另案羈押中）
上列被告因違反電信法等案件，經檢察官提起公訴（95年度偵字
第30336 號），本院訊問被告後，被告為認罪之陳述，經合議庭
裁定由受命法官獨任行簡式審判程序，並判決如下：
    主  文
乙○○犯侵占遺失物罪，處罰金新臺幣貳仟元，如易服勞役，以
新臺幣壹仟元折算壹日；又意圖為自己不法之利益，以無線方式
，盜用他人電信設備通信，處有期徒刑貳月，如易科罰金，以新
臺幣壹仟元折算壹日。
    事  實
一、乙○○於民國95年8 月11日上午11時40分許至下午17時18分
    許間之某時，在高雄市三民區○○○路400 號馬自達民族廠
    之客戶休息室內，發現林金和所有遺失之序號000000000000
    000 號行動電話1 支（內含0000000000 號行動電話門號SIM
    卡1 張），其明知上開行動電話及SIM 卡係屬脫離本人持有
    之遺失物，竟意圖為自己不法之所有，將之侵占入己。並自
    同年月11日下午17時18分許至同年月14日下午18時24分許，
    意圖為自己不法之利益，將上開行動電話門號SIM 卡插入其
    自有之序號000000000000000 號行動電話內，以無線方式，
    盜打上開林金和之門號，共得新台幣（下同）5270元之不法
    利益。嗣於同年月15日上午10時許，林金和接獲中華電信股
    份有限公司通知，始悉上情。
二、案經林金和訴由電信警察隊第三中隊報請臺灣高雄地方法院
    檢察署檢察官偵查起訴。
    理  由
一、訊據被告乙○○對上揭犯罪事實坦承不諱，核與證人即告訴
    人林金和、證人呂靜芬於警詢時證述情節相符，並有證人呂
    靜芬指認被告照片、告訴人林金和報案三聯單、中華電信股
    份有限公司通話明細清單、0000000000號行動電話通聯紀錄
    、序號000000000000000 號行動電話通聯紀錄附卷足資佐證
    ，足認被告自白與事實相符，應堪採信。綜上所述，被告犯
    罪事證明確，犯行已堪認定，依法應予論科。
二、按行動電話ＳＩＭ卡（中文譯名為行動電話用戶識別卡），
    具有通訊使用之價值，社會交易模式中亦常見電信公司舉行
    特殊門號之公開標售，且在一定條件下具有可轉讓性，具有
    一定之財產價值，依電信公司一般定型化契約之約定，雖行
    動電話門號ＳＩＭ卡之所有權屬於電信公司本身，然仍得私
    下為出售、轉讓行為而造成事實上所有權之移轉，故應可視
    「物」，而為刑法中財產性犯罪之客體；次按，電信法第56
    條第1 項規定所謂「盜用他人電信設備通信」，不以盜拷他
    人行動電話之序號、內碼等資料於自己之手機內為盜用之唯
    一方式，其他諸如：利用他人住宅內之有線電話，盜打他人
    電話為通信行為，或在住宅外之電話接線箱內盜接，或意圖
    為自己不法之所有，竊取他人之行動電話手機，進而為盜打
    通信行為，或僅以使用竊盜之意思，擅取他人之行動電話手
    機為盜打通信之行為，不一而足，皆成立本罪（最高法院88
    年度台非字第43號判決參照）。又電信法第56條第1 項之罪
    ，以意圖為自己或第三人不法之利益，使用有線、無線或其
    他電磁方式，盜接或盜用他人電信設備通信者為要件。本罪
    之處罰詐得免繳電信通信費用之不法利益規定，乃刑法詐欺
    得利之特別法，依特別法優於普通法之原則，毋庸再論以詐
    欺得利罪（最高法院88年1 月19日88年度第一次刑事庭會議
    決議參照）。核被告乙○○所為，係犯刑法第337 條侵占遺
    失物罪及電信法第56條第1 項之盜用他人電信設備通信罪。
    被告侵占行動電話號碼0000000000號SIM 卡後，多次盜打該
    號碼之犯行，均係利用同一機會下，接續而為之數個舉動，
    依一般社會健全之觀念，在時間差距上難以強行分開，侵害
    同一之法益，均為接續犯，應予包括之評價，而為實質之一
    罪。被告所犯上開2 罪間，犯意各別、行為互殊，應分論併
    罰。爰審酌被告正值青壯，為貪圖不法利益，竟率爾侵占他
    人遺失之財物，並盜打他人行動電話，所為實不足取，然念
    其犯後坦承犯行，態度良好，復參以其所侵占財物價值、造
    成他人所受損失程度等一切情狀，分別量處如主文所示之刑
    ，並審酌被告教育程度及經濟狀況等情，併諭知其易服勞役
    及易科罰金之折算標準。
三、末查，電信法第60條固規定「犯第56條至第58條之罪者，其
    『電信器材』，不問屬於犯人與否，沒收之」，惟觀之電信
    法第56條第1 項係規定「意圖為自己或第三人不法之利益，
    以有線、無線或其他電磁方式，盜接或盜用他人『電信設備
    』通信者」，同條第2 項則規定「意圖供自己或第三人盜接
    或盜用他人『電信設備』通信，而製造、變造或輸入『電信
    器材』者」或「意圖供第三人盜接或盜用他人『電信設備』
    通信，而販賣、轉讓、出租或出借『電信器材』者」，依上
    開法條規定可知，被害人遭盜接、盜用者為所謂之「電信設
    備」，而供行為人犯罪之工具者，始為所謂之「電信器材」
    ，亦即同法第60條應沒收之物。是本件告訴人林金和遭盜用
    之SIM 卡，要屬前揭法條所謂「他人電信設備」，爰不為沒
    收之宣告，併此敘明。
據上論斷，應依刑事訴訟法第273 條之1 第1 項、第284 條之1
、第299 條第1 項前段，電信法第56條第1 項，刑法第11條前段
、第337 條、第41條第1 項、第42條第3 項，刑法施行法第1 條
之1， 判決如主文。
本案經檢察官甲○○到庭執行職務。
中　　華　　民　　國　　96　　年　　1　　 月　　26　　日
                  刑事第十一庭  法　官   吳金芳
以上正本證明與原本無異。
如不服本判決，應於判決送達後10日內，向本院提出上訴狀。
中　　華　　民　　國　　96　　年　　1 　　月　　26　　日
                                書記官   劉音利
附錄本件論罪條文：
電信法第56條
意圖為自己或第三人不法之利益，以有線、無線或其他電磁方式
，盜接或盜用他人電信設備通信者，處五年以下有期徒刑，得併
科新台幣一百五十萬元以下罰金。意圖供自己或第三人盜接或盜
用他人電信設備通信，而製造、變造或輸入電信器材者，處一年
以上七年以下有期徒刑，得併科新台幣三百萬元以下罰金。意圖
供第三人盜接或盜用他人電信設備通信，而販賣、轉讓、出租或
出借電信器材者，亦同。
意圖供自己或第三人犯罪之用而持有前項之電信器材者，處三年
以下有期徒刑，得併科新台幣五十萬元以下罰金。
第一項及第二項之未遂犯罰之。
中華民國刑法第337條
（侵占遺失物罪）
意圖為自己或第三人不法之所有，而侵占遺失物、漂流物或其他
離本人所持有之物者，處5 百元以下罰金。
